【裁判字號】    94,上重更(一),131
【裁判日期】    950331
【裁判案由】    違反毒品危害防制條例等
【裁判全文】
臺灣高等法院花蓮分院刑事判決   94年度上重更(一)字第131號
上   訴   人  臺灣花蓮地方法院檢察署檢察官
上訴人即被告  丁○○
選  任辯護人  魏辰州律師
上訴人即被告  甲○○
指  定辯護人  李文平律師
上訴人即被告  戊○○
              丙○○
              己○○
以上三人共同
選  任辯護人  李文平律師
上訴人即被告  庚○○
選  任辯護人  簡燦賢律師
上列上訴人因被告等違反毒品危害防制條例等案件，不服臺灣花
蓮地方法院93年度重訴字第1、3、7號中華民國93年8月4日、10
月27日、11月26日第一審判決（起訴案號：臺灣花蓮地方法院檢
察署92年度偵字第2471、2472號，93年度偵字第104、913號，93
年度毒偵緝字第38、39，93年度偵緝字第73、83號），提起上訴
，本院前審合併審理判決後，經最高法院發回更審，本院更為判
決如下：
    主  文
原判決關於丁○○、甲○○、戊○○、丙○○、己○○、庚○○
部分撤銷。
丁○○、甲○○共同意圖販賣而持有第一級毒品，丁○○處無期
徒刑，褫奪公權終身；甲○○處有期徒刑拾參年。扣案之第一級
毒品海洛因磚貳拾捌塊及伍小包（共計淨重壹萬零貳佰零玖點陸
壹公克，純度佰分之柒拾肆點玖，純質淨重柒仟陸佰肆拾柒公克
）沒收銷燬之。
戊○○結夥三人以上，攜帶兇器，於夜間侵入住宅，以強暴至使
不能抗拒，而取他人之物，處有期徒刑拾貳年。扣案之義大利BE
RETTA廠製9mm制式手槍壹支（槍枝管制編號：0000000000號，含
彈匣一個）、克羅埃西亞HS2000型9mm制式手槍壹支（槍枝管制
編號：0000000000號）、捷克CG廠75型9mm制式手槍壹支（槍枝
管制編號：0000000000號）、9mm制式子彈共肆拾陸顆、彈匣
個、擦槍油壹瓶、無線電對講機支、手套捌雙、膠帶肆捲、紅
色手電筒肆支、帽子頂、電擊棒壹支、口罩壹包均沒收。扣案
之第一級毒品海洛因磚貳拾捌塊及伍小包（共計淨重壹萬零貳佰
零玖點陸壹公克，純度佰分之柒拾肆點玖，純質淨重柒仟陸佰肆
拾柒公克）沒收銷燬之。
丙○○結夥三人以上，攜帶兇器，於夜間侵入住宅，以強暴至使
不能抗拒，而取他人之物，累犯，處有期徒刑玖年陸月。扣案之
義大利BERETTA廠製9mm制式手槍壹支（槍枝管制編號：00000000
00號，含彈匣一個）、克羅埃西亞HS2000型9mm制式手槍壹支（
槍枝管制編號：0000000000號）、捷克CG廠75型9mm制式手槍壹
支（槍枝管制編號：0000000000號）、9mm制式子彈共肆拾陸顆
、彈匣個、擦槍油壹瓶、無線電對講機支、手套捌雙、膠帶
肆捲、紅色手電筒肆支、帽子頂、電擊棒壹支、口罩壹包均沒
收。
己○○結夥三人以上，攜帶兇器，於夜間侵入住宅，以強暴至使
不能抗拒，而取他人之物，處有期徒刑玖年。扣案之義大利BERE
TTA廠製9mm制式手槍壹支（槍枝管制編號：0000000000號，含彈
匣一個）、克羅埃西亞HS2000型9mm制式手槍壹支（槍枝管制編
號：0000000000號）、捷克CG廠75型9mm制式手槍壹支（槍枝管
制編號：0000000000號）、9mm制式子彈共肆拾陸顆、彈匣個
、擦槍油壹瓶、無線電對講機支、手套捌雙、膠帶肆捲、紅色
手電筒肆支、帽子頂、電擊棒壹支、口罩壹包均沒收。
庚○○結夥三人以上，攜帶兇器，於夜間侵入住宅，以強暴至使
不能抗拒，而取他人之物，處有期徒刑玖年。扣案之義大利BERE
TTA廠製9mm制式手槍壹支（槍枝管制編號：0000000000號，含彈
匣一個）、克羅埃西亞HS2000型9mm制式手槍壹支（槍枝管制編
號：0000000000號）、捷克CG廠75型9mm制式手槍壹支（槍枝管
制編號：0000000000號）、9mm制式子彈共肆拾陸顆、彈匣個
、擦槍油壹瓶、無線電對講機支、手套捌雙、膠帶肆捲、紅色
手電筒肆支、帽子頂、電擊棒壹支、口罩壹包均沒收。
    事  實
一丁○○曾有妨害自由、違反肅清煙毒條例、槍砲彈藥刀械管制
  條例、毒品危害防制條例案件等犯罪前科，其中違反肅清煙毒
  條例案件，先後經台灣高等法院、本院判處有期徒刑3年6月、
  3年8月確定，並定其應執行刑為5年6月，嗣於89年 6月28日假
  釋出監（縮刑期滿日期為94年 8月15日），仍不知悔改，復自
  92年間不詳時間起，意圖販賣而持有第一級毒品海洛因磚28塊
  及5小包（共計淨重10,209.61公克，純度百分之74.9，純質淨
  重7,647公克），嗣再於92年10月上旬某日，將該上開毒品海
  洛因交付予與其有上開犯意聯絡之甲○○，甲○○並將之存放
  於其花蓮縣吉安鄉○○村○○○街242號住處內。
二戊○○（綽號「三碧」、「貓醜」、「興哥」）及林敬智（綽
  號「阿智」，已經本院前審判處有期徒刑12年確定）於92年10
  月間經不明管道探知甲○○持有上開第一級毒品海洛因，認為
  有機可趁，乃謀劃至上址強取該批毒品海洛因。戊○○、林敬
  智因而於同月11日左右，在台中市○○路、崇德路口之威鯨車
  行內邀集丙○○（綽號「三粒仔」、「阿立」，曾因違反槍砲
  彈藥刀械管制條例案件，經臺灣臺中地方法院判處有期徒刑3
  年4月，甫於88年6月18日假釋期滿執行完畢）、楊家宇（綽號
  「阿宇」、「阿霧」，已經本院前審判處有期徒刑8年9月確定
  ）、劉宏明（綽號「阿水」，已經本院前審判處有期徒刑8年6
  月確定）、己○○（綽號「阿林仔」）、庚○○等人，戊○○
  、林敬智並未明確告知丙○○等人欲強盜毒品，僅稱甲○○有
  「黑錢」，要至甲○○住處強取財物，大家可以分紅等語。丙○○、劉宏明、己○○、楊家宇、庚○○等人認為有利可圖，
  遂應允加入。戊○○、林敬智、庚○○、丙○○、劉宏明、己○○、楊家宇等七人乃共同基於持有制式槍彈、妨害自由及強
  盜財物之犯意聯絡，先由戊○○命不知情之沈正雄於92年10月
  14日凌晨 1時30分許，租用車牌號碼5Q─4182號賓士廠牌自用
  小客車一輛備用，再於10月14日凌晨3、4時在台中市集合，由
  戊○○預備具有殺傷力之義大利BERETTA廠製9mm制式手槍壹支
  （槍枝管制編號：0000000000號，含彈匣一個）、克羅埃西亞
  HS2000型9mm制式手槍壹支（槍枝管制編號：0000000000號）
  、捷克CG廠75型9mm制式手槍壹支（槍枝管制編號：000000000
  0號，送鑑前記載之名稱為「似菲律賓制式九Ｏ手槍」）、7mm
  制式子彈共58顆、彈匣 3個等在內之數目不詳槍彈，另再攜帶
  擦槍油1瓶、手套8雙、膠帶 4捲、紅色手電筒4支、帽子3頂、
  口罩1包等物，庚○○則攜帶電擊棒1支，丙○○則提供無線電
  對講機 3支，由劉宏明駕駛5055─GA號休旅車（屬丙○○胞妹
  陳貴惠所有，登記於其母陳何玉雲名下）搭載丙○○，庚○○
  駕駛車牌號碼M2─5923號賓士牌自用小客車（屬庚○○女友吳
  麗娟所有）搭載戊○○、林敬智，楊家宇則駕駛租來的5Q─41
  82號賓士車搭載己○○，三輛車集結成車隊沿中部橫貫公路行
  駛，於同日約上午七時許抵達花蓮天祥後，即由熟知花蓮縣道
  路狀況之庚○○開車領路，期間以上揭無線電對講機相互連絡
  ，以防遭警方之路檢查緝。一行人抵達花蓮後，由庚○○將戊○○等人帶往其位於花蓮縣吉安鄉○○村○○○街150號自宅老
  家休息。戊○○等人為避免渠等之犯罪過程曝光，另基於竊盜
  之概括犯意，由其中一至二人於同日下午 4時許，連續在花蓮
  市○○○街1號對面道路旁，及花蓮市○○○街1巷巷口附近道
  路旁，持客觀上足供兇器使用之扳手（未扣案）分別拆解狄運
  超所有之HU－4953號汽車車牌二面、施中平所有之JB－0217號
  汽車車牌 2面，而予以竊取，得手後分別改懸於上述5Q－4182
  號、5055－GA號汽車上，以掩人耳目。嗣於同日晚上 7時許，
  渠等推由丙○○、劉宏明、己○○、楊家宇等人，分別駕駛上
  開丙○○之5055－GA號休旅車及租來之5Q－4182號賓士車，並
  共同持用上開槍、彈等物品闖入甲○○上述住宅內，渠等見丁○○、甲○○及趙啟全（已經本院前審判決無罪確定）三人在
  場，由劉宏明先行開一槍威嚇，其餘之人並即以槍托擊傷甲○○、丁○○及趙啟全 3人之頭部（傷害部分均未據告訴），並
  迅速以膠帶矇眼等強暴方法，強押丁○○、趙啟全登入丙○○
  所駕駛之5055－GA號休旅車，強押甲○○登入前揭租來之5Q－
  4182號賓士車，而剝奪其三人之行動自由，且即前往庚○○上
  開住處前與戊○○、林敬智、庚○○等人會合後，上述三輛車
  即一同駛往渠等事先選定之花蓮縣吉安鄉干城村85之27號前產
  業道路之僻靜處後，將甲○○自5Q－4182號賓士車上拉下，逼
  問甲○○海洛因藏置何處，嗣並帶同甲○○前往5055－GA號休
  旅車（丁○○、趙啟全二人在該車上），經丁○○示意甲○○
  將毒品交出，甲○○乃於此無法抗拒之情形下，供出藏匿毒品
  地點為其住處主臥房床舖下置物櫃內。戊○○等人旋即將甲○○押上租來之5Q－4182號號賓士車，由己○○駕駛該車（楊家
  宇坐在車上負責看管甲○○），由庚○○駕駛M2─5923號賓士
  車（搭載戊○○、丙○○等人）在前方領路及警戒，一同駛往
  甲○○上開住處（丁○○、趙啟全二人則繼續留在上開停置於
  產業道路之休旅車內，由其餘之人看管）。經庚○○駕車繞行
  甲○○住處四周查看無可疑跡象後，即由丙○○以無線電指揮
  己○○進入甲○○住處，在主臥室床下置物櫃內取得盛裝在一
  只大型藍色手提袋內之第一級毒品海洛因磚28塊及以夾鍊袋盛
  裝之第一級毒品海洛因 5小包（共計淨重10,2 09.61公克，純
  度百分之74.9，純質淨重 7,647公克）。渠等得手後，經由無
  線電連繫，立即前往花蓮縣吉安鄉永興村稻香茶館附近與庚○○所駕駛之前揭賓士車會合，再共同將甲○○及毒品押返上開
  產業道路，並將庚○○所駕駛之M2─5923號賓士車及租來之5Q
  －4182號賓士車依序停放在丙○○所駕駛之5055－GA號休旅車
  後方，再將丁○○、趙啟全由5055－GA號休旅車改押入甲○○
  所乘坐之5Q－4182號賓士車內。渠等正欲離去時，因發現停放
  在車隊最前方之5055－GA號休旅車之鑰匙遺失，而一時不能發
  動汽車離去，適有民眾行經該處見情況可疑報警處理，經花蓮
  縣警察局吉安分局南華派出所主管楊瑞庭、警員鍾明智駕巡邏
  車至現場巡邏，將警車暫停在車隊之後（即5Q－4182號賓士車
  後方），戊○○等人因車隊進退兩難而無法離去，乃分頭逃竄
  ，經警掏槍喝令在場之庚○○、丙○○接受盤查後，當場逮捕
  庚○○（庚○○所駕駛之M2─5923號汽車停在車隊中間無法駛
  離，且該車係登記其女友吳麗娟名義），丙○○則利用員警檢
  查5Q－4182號賓士車之際，趁隙逃離現場。
三嗣經警方陸續清查後，始發現丁○○、甲○○、趙啟全 3人遭
  人以膠帶矇眼坐在5Q－4182號賓士車後座，並於該車後行李箱
  內扣得上揭第一級毒品海洛因磚28塊及 5小包，及戊○○等人
  所有具殺傷力之義大利BERETTA廠製9mm制式手槍壹支（槍枝管
  制編號：0000000000號，含彈匣 1個）、具殺傷力九mm制式子
  彈28顆、彈匣一個及無線電對講機1支、手套3雙、膠帶 1捲、
  帽子3頂、紅色手電筒1支等物。另於5055－GA號休旅車中扣得
  戊○○等人所有之無線電對講機一支、手套五雙、膠帶三卷、
  口罩一包等物。另在M2─5923號自用小客車內扣得戊○○等人
  所有之無線電對講機1支、電擊棒1支、手電筒 3支等物。嗣後
  警方於92年10月19日、20日兩度重返上開產業道路現場蒐證時
  ，復在現場扣得遭戊○○等人棄置該處之具殺傷力之克羅埃西
  亞HS2000型9mm制式手槍壹支（槍枝管制編號：0000000000 號
  ）、捷克CG廠75型9mm制式手槍壹支（槍枝管制編號：0000000
  000 號，即送鑑定前所記載之「似菲律賓制式90手槍」）、彈
  匣2個、具殺傷力之9mm制式子彈29顆、擦槍油1瓶。
四案經花蓮縣警察局吉安分局報告臺灣花蓮地方法院檢察署檢察
  官偵查起訴。
    理  由
壹、關於被告丁○○、甲○○部分：
  一訊據被告丁○○、甲○○均矢口否認渠等有上述意圖販賣而
    持有第一級毒品海洛因之犯行，被告丁○○辯稱：伊當日係
    受甲○○之邀，前往甲○○位於吉安鄉○○○街242號新宅慶
    賀及泡茶、聊天，並不知該處藏有毒品海洛因，該批被查扣
    之毒品海洛因並非伊交予甲○○藏放，甲○○因做生意失敗
    ，曾向伊借錢，但為伊所拒，可能係因此而挾怨攀誣伊云云
    。另被告甲○○雖坦承持有前揭第一級毒品海洛因之事實，
    惟矢口否認有公訴人所指之上開犯行，辯稱：其僅係受友人
    即被告丁○○之託，單純代為保管該批毒品海洛因，並無販
    賣之意圖云云。惟查：
    (一)扣案毒品海洛因係被告丁○○於案發日數天前駕駛其VOLV
      O 牌自用小客車，以大型藍色手提袋盛裝攜至被告甲○○
      位於吉安鄉○○○街242號住處，囑被告甲○○秘密藏放等
      情，業據被告甲○○於93年 2月24日台灣花蓮地方法院檢
      察署93年度偵字第 104號沈正雄、戊○○違反毒品危害防
      制條例案件檢察官偵查時到庭結證甚詳（見93年度偵字第
      104號偵查卷第155-158頁），其證詞內容與其嗣後於原審
      93年3月12日、93年4月29日準備程序、93年6月4日審判程
      序中所述情節前後一致。被告甲○○且於原審93年7月7日
      審理期日再度具結證稱：毒品是丁○○的，因丁○○叫伊
      將毒品交給對方，伊才說放在床鋪下等語（該次審判筆錄
      第8頁、第16頁）等語。嗣後被告甲○○於原審93年7月21
      日審理時翻異前供，改稱：該批毒品係綽號「小陳」之花
      蓮籍男子所交付云云，惟該批毒品市值極鉅，衡諸常情，
      授受雙方必定存有相當程度之信賴關係，但被告甲○○竟
      不能說明該所謂「小陳」男子之基本身分資料，顯然與常
      情有悖。再參酌被告甲○○於93年 7月21日原審審理時初
      次翻供時所供：「（檢察官問：這包東西很多，你很得他
      的信任，你不知道他的名字？）因為沒有證據可以顯示是
      他，而且我也考慮我家人安全問題。他當時告訴我說，小
      包的可讓我自己吸食，但我動也沒有動，驗尿就知道了。
      」、「（審判長問：你說考慮到家人安全是何意？）因為
      沒有直接證據可以顯示他，都是只有我講而已。」、「（
      審判長問：你之前講的都是丁○○？）因為10月21日警方
      問我筆錄時，我就有提到是小陳，但是警方要我說出確實
      的人來，所以該處筆錄就沒有提到毒品的問題。」、「（
      審判長問：檢察官有逼你講出確實的人來？）沒有。」等
      語，被告甲○○推翻先前一貫供述之動機，乃係基於家人
      安全考量，甚為明顯。
    (二)被告甲○○嗣後於本院前審（上訴審）復明確供稱：「是
      『小陳』，他叫陳文成………我只知道他太太都是這樣叫
      他，有時候他太太高興的時候，也會叫他『陳哥』，我只
      知道他住在吉安鄉南埔加油站那裡，案發那一天我有打電
      話叫他出面，結果他叫我跑路………」（見本院上訴卷(一)
      第 2頁），但經本院前審向刑事警察局調取全國「陳文成
      」之照片資料提供被告甲○○指認時，被告甲○○當庭否
      認有任何一位「陳文成」與本案有關（見本院93上重訴第
      153號卷(二)第289-290頁），並再稱：我與「陳文成」並不
      熟，他是和我一位朋友比較熟，但我那位朋友最近已經去
      世，也沒有辦法證明（見同上卷第290頁），並再稱：「
      「我在民國92年農曆年前到泰國旅遊，回國後沒多久陳富
      憲要我開車載他去接他的朋友，後來我是和陳富憲在南埔
      加油站接到陳文成，陳文成就拿一個行李袋放在我的車上
      ，我們先到陳富憲家裡後來又一起到我家，陳富憲說陳文
      成的行李袋暫時放在我這裡，陳富憲和陳文成二人一起離
      開，後來我小姨子買了明義七街的房子我去那裡整理，在
      案發前4、5天前，陳富憲到明義七街的房子那裡，有要我
      將行李袋帶到明義七街那裡，說陳文成要到那裡看房子也
      可能會買房子，順便將行李帶走，陳富憲跟我講完，我將
      行李袋拿到明義七街，才發現那個行李袋很重，我問陳富
      憲那是什麼東西怎麼那麼重，陳富憲才告訴我說那是海洛
      因，我也打開看，看完後發現明義 7街好像也沒有地方可
      以藏放，所以才會將行李袋放在床舖底下，沒多久就發生
      他們來搶的事情。」、「過完年沒有多久，就是我旅遊回
      來，我有一直問陳富憲東西怎麼沒有來拿走，他說要我放
      在倉庫就好了，陳文成也是案發前一年陳富憲帶我去大陸
      旅遊認識的，他們二人是親戚，陳文成印象中在十幾年前
      就有朋友介紹認識過。」、「陳富憲住在吉安鄉○○村○○路32（或者72）號，但是他已於93年11月間因為肝病死
      亡………」云云（見93上重訴153卷(四)第610-611頁），依
      被告甲○○上開陳述觀之，意指「陳文成」其人將價值極
      鉅之扣案毒品海洛因交給並非熟識之被告甲○○藏放，且
      其態度極為輕率，交給被告甲○○之後，竟又對該批毒品
      之動態漠不關心，其此部分翻異之詞更屬違情悖理。
    (三)丁○○雖於本院審理中辯稱：「甲○○係因借錢未遂而設
      詞構陷」，被告甲○○亦附合其詞，姑不論被告丁○○此
      部分辯解，核與其之前於原審93年 4月29日原審訊問中所
      稱：「………甲○○在之前7、8月間有告訴我：他有一個
      朋友『小陳』有放一些東西在他吉安的家裡，那些東西是
      嗎啡，所以他才這樣咬我……」（見原審卷(一)第 254頁）
      ，意指被告甲○○係因為伊知道藏毒之內情而拖伊下水等
      情已經全然不同。況被告丁○○自警詢、偵查，乃至於原
      審法院審理時，均坦承案發當日伊係至甲○○新宅慶賀與
      泡茶聊天，且案發當晚，伊前往甲○○住處後，曾囑甲○○之妻王素華去向伊之同居人李玉娟拿其服用之藥品等情
      在卷（見偵字第2471號偵查卷第298頁背面、第299頁），
      核與證人王素華、李玉娟於偵查中所述情節相符（見同上
      卷第149頁、第153頁背面），迄至案發當日為止，被告丁○○與甲○○間顯然交情匪淺，如果丁○○所辯當時兩人
      因借錢而交惡，為何雙方仍然有上述至交好友間才會出現
      之關懷舉動？更堪見被告丁○○上揭辯解與事實不符。
    (四)被告甲○○於第一審法院審理時雖亦供稱「（你為何說是
      丁○○？）我比較氣他，平常的一些工作上的事情」；又
      「（氣那些事情？）反正就是比較氣他，就如同他講的，
      我跟他借錢借不到」（見第一審法院重訴字第 1號卷(二)第
      398頁、第399頁），似指伊僅係因曾經向被告丁○○借錢
      不遂，即誣指其涉犯本案之重罪，亦顯然與常情有悖。
    (五)又甲○○供稱：伊於產業道路上遭丙○○等毆打後，即被
      押往休旅車，經丁○○表示將毒品交予對方後，伊才供出
      毒品藏放地點等語，與丁○○於第一審法院所供「伊原在
      休旅車內，後被押往第三部車；在產業道路被打時，有告
      訴甲○○，有東西就交給人家」（見第一審法院重訴字第
      一號卷(一)第254頁、卷(二)第298頁），兩者間就何人被押往
      對方所乘坐之汽車一節，雖然兩岐，但被告甲○○在產業
      道路上被逼問「東西在何處」期間，丙○○等人曾經刻意
      安排被告甲○○與丁○○見面（被告甲○○係被押入5Q－
      4182號賓士車，被告丁○○及趙啟全則係被押入5055－GA
      號休旅車）一節，則屬一致，徵諸被告丁○○、甲○○於
      本院（更(一)審）之證詞，丙○○等人在產業道路逼問「東
      西在何處」時，係專以被告甲○○為逼問之對象，足見丙○○等人早知「東西」是在被告甲○○經手藏放，如非出
      於被告甲○○之要求或暗示，甚至丙○○等人早已經知道
      被告丁○○才是扣案毒品之真正持有人，丙○○等人何須
      帶同被告甲○○與丁○○見面，讓被告甲○○有機會徵求
      被告丁○○之同意，以解免自己供出毒品之責任？被告甲○○為何會在被告丁○○首肯之後，才供出毒品藏放地點
      ？且第一級毒品海洛因查緝嚴格，量少價昂，扣案毒品海
      洛因高達萬餘公克，如非具相當雄厚財力，絕無可能購得
      ，而甲○○因經商失敗，財務困窘等情，迭據丁○○供承
      在卷，且其並供稱因經營工程業務而獲利甚豐（見第一審
      法院重訴字第一號卷(二)第 322頁），甲○○於警詢、偵查
      及第一審法院所稱扣案毒品為丁○○案發前數日交其藏放
      ，顯然較符實情。
    (六)另查被告甲○○於沈正雄等毒品危害防制條例案件偵查中
      之93年 2月24日以證人身分向檢察官供稱：「（警方查獲
      之小包牛皮紙張有何用途？）我拿小信封袋給丁○○裝毒
      品用。」、「（零星小包分裝毒品有何用途？）如有人買
      毒品即可交易。因他拿來毒品散散的，所以我提供紙袋供
      包裝。」等語（見93年度偵字第104偵查卷第158頁），堪
      認被告甲○○不僅受被告丁○○之委託代為藏放毒品海洛
      因，更進而為買賣之便而提供其所有紙信封袋供被告丁○○使用，足見被告丁○○及甲○○不惟客觀上有持有毒品
      海洛因之事實，主觀上亦具有持有該批毒品海洛因供販賣
      之意圖。至於被告丁○○辯護人於本院審理時聲請勘驗上
      開偵查錄音帶，惟經本院遍尋卷內相關錄音帶並無該捲錄
      音帶存在，無從予以勘驗，惟本案相關被告甚多，案情極
      為複雜，且分成數案偵查及審理，相關卷證資料使用次數
      頻繁，保管上難免有所疏漏，本院認為，上開偵查筆錄之
      記載甚為完備，前後內容一貫且無瑕疵可指，尚不得以無
      錄音帶可供勘驗，即認上開供述證據有顯不可信之特別情
      況而否定其證據能力，亦附此一併說明。
    (七)另被告丁○○、甲○○意圖販賣而持有上開扣案毒品，固
      如上述，惟被告丁○○矢口否認有上揭犯行，致本院無從
      查知扣案毒品之來源，而毒品之來源本非只意圖營利而買
      入一端（如強取、詐騙，或轉讓、抵債等等），尚難逕依
      被告丁○○、甲○○意圖販賣而持有扣案毒品之事實，以
      推測之方法，遽認扣案毒品係被告丁○○、甲○○意圖販
      賣而販入。本次最高法院發回意旨認：「被告甲○○等人
      似係以營利之目的而非法購入大量毒品，則其所為應構成
      販賣第一級毒品罪。」（見最高法院94年度台上字第6502
      號判決第6頁10-13行），本院不表贊同，附此敘明。
    (八)扣案毒品以黃色信封袋包裝之白色塊磚28塊及以夾鍊袋盛
      裝之白粉 5小包，經送法務部調查局鑑驗結果，均含有第
      一級第六項毒品海洛因成分，其淨重共計 10,209.61公克
      ，純度百分之74.9，純質淨重 7,647公克，有法務部調查
      局92年11月28日調科壹字第 280000454號鑑定通知書一份
      在卷可稽。
    (九)綜上所述，公訴人指訴被告丁○○、甲○○二人共同意圖
      販賣而持有第一級毒品海洛因部分，事證已經明確，渠等
      二之人犯行均堪認定。
    (十)被告戊○○、丙○○、己○○ 3人之選任辯護人再聲請本
      院傳訊證人即共同被告庚○○、己○○、楊家宇、劉宏明
      作證，惟因上開證人均已經於一審傳訊到庭作證，並提供
      被告及辯護人行使反對詰問權之機會，辯護人復未能提出
      有再傳訊渠等作證必要之理由（見本院準備程序筆錄第4
      頁），依刑事訴訟法第 296條之規定，不得再行傳喚，附
      此說明。
  二按海洛因係毒品危害防制條例第2條第2項第1款所規定之第1
    級毒品。查毒品危害防制條例業於92年6月6日修正，於同年
    7月9日公布，並自93年1月9日起生效，該次修正其中關於意
    圖販賣而持有第一級毒品部分，其相關條次、構成要件、刑
    度雖均未變更，然該條例部分既經修正，且該條例全部條文
    均經重新公布，即有形式上之修正，比較修正前後之規定，
    新舊法於被告並無不同，依刑法第2條第1項前段規定，應適
    用裁判時即修正後之法律。核被告丁○○、甲○○意圖販賣
    而持有海洛因之行為，均係犯毒品危害防制條例第5條第1項
    之意圖販賣而持有第一級毒品罪。被告丁○○、甲○○就上
    揭意圖販賣而持有海洛因之行為，具有犯意聯絡與行為分擔
    ，為共同正犯。爰審酌被告丁○○、甲○○有如事實欄所載
    之犯罪前科紀錄，品行不佳，被告丁○○更甫因違反肅清煙
    毒條例案件經法院判處重刑後假釋出監，旋再意圖販賣而持
    有大量毒品，對社會安全所生危害極鉅，犯罪情節極重，被
    告甲○○於偵審中曾經數度坦承犯行等一切情狀，分別量處
    如主文第二項所示之刑，並就被告丁○○量處無期徒刑部分
    ，依刑法第37條第 1項之規定宣告禠奪公權終身，以示懲儆
    。扣案之第一級毒品海洛因磚28塊及5小包（共計淨重10,20
    9.61公克，純度百分之 74.9，純質淨重7,647公克）為查獲
    之毒品，均應依修正後毒品危害制條例第18條第 1項前段之
    規定沒收銷燬之；另扣案黃色信封袋28只、夾鍊袋 5只及大
    型藍色手提袋 1只，均係被告甲○○及丁○○所有，用以盛
    裝第一級毒品海洛因之物，迭據被告甲○○於偵查及本院審
    理時供明在卷，均應依刑法第38條第1項第2款之規定宣告沒
    收。
貳、關於被告戊○○、丙○○、己○○、庚○○部分：
  一訊據被告戊○○固坦承其在威鯨車行與林敬智等人謀議後，
    其先命沈正雄向租賃公司租車，再與林敬智等人分別搭乘三
    輛自用小客車從台中至花蓮，並借住在庚○○花蓮老家，其
    間有人竊取狄運超及施中平所有之車牌，隨後並有人駕車並
    持用上開槍、彈等物品至甲○○住宅內，由劉宏明先行開一
    槍，其餘之人再用槍托擊傷甲○○、丁○○、趙啟全三人頭
    部，再將甲○○等三人強押往庚○○前開住處前與被告會合
    ，經逼問甲○○得知毒品之藏置地點，旋再共同返回甲○○
    住處將毒品取出。嗣欲將甲○○等人押往他處時，在上開產
    業道路上為警查獲等情不諱。惟矢口否認有加重強盜罪、未
    經許可持有手槍、子彈罪、妨害自由罪等犯行，並辯稱：伊
    是聽綽號「阿弟」、「阿奇」者說甲○○持有一批黑貨（指
    毒品海洛因），純粹是抱著不義財見者有份心態來花蓮打秋
    風，所以是要恐嚇取財，並不是要來行搶的，否則在去甲○○家中時就可以將所有財物搶走；再第一次押人時，伊與庚○○均沒有到場，伊也沒有帶槍，也沒有去偷車牌，更沒有
    要運輸毒品，伊與甲○○根本不認識，伊左手肢障，無法用
    槍云云。訊據被告庚○○、丙○○、己○○均矢口否認有上
    開犯行；被告庚○○辯稱：伊是臨時被戊○○叫來幫忙開車
    到花蓮而已，對本案涉及槍毒乙事概不知悉，亦未參與押人
    ，警方臨檢時伊亦未逃跑，反而立於原地拿證件給警員接受
    盤查，公訴人指訴並不實在云云；被告丙○○於原審及本院
    前審辯稱：本來聽說到花蓮係要處理債務，後來發現事情很
    神秘，跟原本所想不同，所以決定不參與，下午5、6點時即
    離開該處欲乘火車回台中，後來戊○○說處理完事情可以載
    伊回台中，所以後來沒有先坐火車回去，之後劉宏明打電話
    跟伊說車子沒辦法發動，跟伊約在庚○○家外面的小廟，後
    來跟劉宏明回到產業道路那裡，才知車鑰匙不見了，過不久
    警察來了，他們全部都跑了，伊還留在現場一個多小時，後
    來接到戊○○電話，他問伊在何處，伊說還在現場，他就叫
    伊趕快跑，說車上有押人，伊才跑掉云云；被告己○○辯稱
    ：伊只是在第一次去甲○○家開車載楊家宇跟「阿奇」，但
    伊沒有押人，也沒有持槍、彈，到產業道路才看到甲○○等
    三人眼睛被蒙起來，後來「阿奇」第二次要回甲○○家時，
    伊就跟他說想先離開，他說伊可以開休旅車先走，車上之丁○○、趙啟全就留在現場，後來伊找不到鑰匙，才繼續留在
    產業道路，並請楊家宇聯絡他們云云。
  二按被告陳述其自白係出於不正之方法者，應先於其他事證而
    為調查，刑事訴訟法第156條第3項固定有明文。惟查被告庚○○於原審陳述其於案發後第一次製作警詢筆錄前，曾遭警
    員毆打一拳云云（見原審93年 7月21日審判筆錄），但其所
    為自白非任意性抗辯，不惟指述內容模糊，且未能指出足供
    調查之事證。且其在此之前十個月期間內，歷經警詢、檢察
    官偵查及原審多次訊問（包括聲請羈押期日、聲請延長羈押
    期日與準備程序期日）與審理程序，皆未曾就此為辯解，且
    其自偵查時起，即已委任辯護人，乃其竟從未提及攸關自己
    權益之重大事項，亦未轉由辯護人提出，顯與常情有悖，是
    否確有該刑求情事，已屬可疑。又觀諸被告庚○○自第一次
    警詢起，迄偵查、原審審理，均始終否認參與本案犯行及知
    悉涉及槍、毒，可見其所指述之刑求，並未導致被告庚○○
    因為非任意性之自白。況被告庚○○亦不諱言稱：警員嗣後
    製作筆錄時，並未對其為刑求等語，從而本院毋須就被告庚○○上開警詢陳述之任意性為調查，合先敘明。
  三查被告戊○○、丙○○、己○○、庚○○及一審共同被告林
    敬智、劉宏明、楊家宇等七人於案發後雖均將此次犯行推予
    「阿弟」、「阿奇」之人，然本院就渠等供述前後勾稽對照
    結果，認為實際上並非另有此二人，茲分述如下：
    (一)關於「阿弟」、「阿奇」二人特徵之描述：被告戊○○、
      於原審稱：兩人約 172公分，瘦高沒有戴眼鏡（93年度重
      訴字第七號卷(一)第 481頁）；被告庚○○則稱：有一個戴
      眼鏡的男子指示我去甲○○家，該人並非本案被告（93年
      度重訴字第7號卷(二)第238頁）。；被告丙○○於原審陳稱
      ：戊○○沒有戴眼鏡，是「阿奇」有戴眼鏡，170 幾公分
      ，高高的都比我們高；共犯林敬智、劉宏明於原審則稱：
      「阿弟」有戴眼鏡等語（93年度重訴字第7號卷(二)第441、
      442 頁），果真有此二人存在，且實際參與本次犯罪，衡
      情應不致發生渠等就「阿弟」、「阿奇」外貌描述不一之
      情形。
    (二)關於共有幾人搭車前來花蓮之陳述：共犯楊家宇於警詢中
      陳稱：我是搭乘5Q－4182號號自小客車來的，當時同行的
      人有我和己○○及一名我不熟的人，綽號不知是「阿奇」
      還是「阿弟仔」，M2─5923號是庚○○駕駛，後方乘坐何
      人我不清楚，5055－GA號是劉宏明及丙○○共乘等語（見
      93年度偵緝字第73號第48頁）；被告戊○○於偵查中則具
      結證稱：林敬智來花蓮與我同坐一部車，同車上有庚○○
      、「阿奇」等語（見93年度偵字第104號第134頁反面）。
      由上述二人之陳述可知，被告戊○○、庚○○與林敬智同
      車，被告丙○○與劉宏明同車。惟參酌庚○○繪製之車輛
      排序圖所示（見警卷(二)第 244頁），係由伊駕駛M2─5923
      號車搭載戊○○、「阿奇」，與被告戊○○前揭證詞不同
      。此外，「阿弟」究竟坐何輛車？共犯楊家宇於原審雖陳
      稱：「阿奇」與我同車，「阿弟」沒有與我們同車一起來
      花蓮云云（見93年度重訴字第7號卷(二)第442頁），然核與
      被告戊○○於原審中所稱：在台中市威鯨車行前，有我、
      庚○○、楊家宇、劉宏明、丙○○、己○○、己○○、「
      阿弟」、「阿奇」一起會合等情不同。被告戊○○前揭陳
      述中並未提及被告林敬智有無一起來花蓮，與其於偵查、
      原審所證：林敬智也與我們一起來花蓮等語，前後亦屬有
      異。相對於上揭歧異之供述，堪認被告戊○○於93年1 月
      10日第一次偵查中所稱：共七人前來花蓮（見93年度偵字
      第104頁第39 頁），與林敬智於偵查中所稱：（問：你共
      有哪些人一起去花蓮？）我本人以及戊○○、庚○○、丙○○、楊家宇、己○○、劉宏明一致之供述（93年度偵字
      第913號卷第24 頁），較屬可信。是被告等辯稱本案實為
      「阿弟」、「阿奇」所主導云云，顯非實在。
  四再查：
    (一)被告戊○○供稱：「（你來花蓮作何事？）一個綽號叫阿
      奇或阿弟年約30幾歲的男子在92年10月10日左右到我們經
      常聚會的場所台中市○○路、崇德路口的一間威鯨中古車
      行去，告訴我們說花蓮有一個叫做阿文的人最近有進一批
      海洛因磚，數量有一百二十多塊，他可以和我們合作，將
      阿文押出來恐嚇的話，就有錢可以賺了。我聽了以後認為
      可以做，就與阿弟或是阿奇及丙○○、劉宏明、楊家宇、
      己○○等五人在一起商量約二次後，我們就決定要做了。
      我就請庚○○開他的賓士車載我和阿弟或是阿奇，丙○○
      開他的休旅車，我只知道是他開的，但車上坐什麼人我不
      知道，另外沈正雄有去租了一臺賓士車，車號我不清楚，
      但是我知道那部車是己○○開的車上坐什麼人我忘記了，
      我知道那部車上的人有帶四支手槍，我們是在92年10月14
      日凌晨3、4點的時候在威鯨車行集合後就出發走中橫到花
      蓮，大概在10點左右到達花蓮，我們就由庚○○引導到吉
      安鄉他家休息，我們一行人在他家吃完中飯就睡覺，到了
      下午5、6點的時候，除了我與庚○○在他家中，其他五人
      就開丙○○的休旅車和租來的賓士車出門，他們有告訴我
      說出門是為了要觀察地點及去拆別人的車牌貼在他們車子
      的車牌前後，防止有人發現記住車號，他們出去約一個半
      鐘頭，我擔心他們不知道回庚○○的家，想要出去找他們
      ，就想要開庚○○的賓士車出去找。結果我雖然有鑰匙，
      但是他的車子有裝暗鎖，我發動不了，就找庚○○出來載
      我。我們車子開出他家門沒多久，就在他家附近土地公廟
      路上發現丙○○他們二臺車已經開回來了。我看到就將車
      子停在路邊，己○○就下車跟我說人已經捉到了，我看見
      有三個人被用膠布貼在眼睛被控制在休旅車後座，由己○○和劉宏明押著，車內由劉宏明持槍押著他們三人。我就
      拜託庚○○帶我到比較偏僻的地方。然後庚○○帶我到附
      近的產業道路，也就是之後我們被警方查獲的地方。到達
      那邊以後己○○及劉宏明就押著甲○○下車，他們各持一
      支手槍並用槍托毆打阿文，他們告訴甲○○說我們只是求
      財而已，不希望傷人命，甲○○受不了就告訴他們說他家
      裡還有二十八塊海洛因磚，要帶我們去拿。就由庚○○開
      他的車載我和阿奇坐第一部車，己○○開租車載楊家宇和
      甲○○一起到甲○○他家拿海洛因磚。到達甲○○他家後
      ，我們先觀察有沒有人報警，發現沒有異狀後，就用事先
      準備好的無線電聯絡己○○他們的車子說沒狀況。之後己○○他們將車子停在甲○○他家後門旁，破壞鐵絲網後由
      甲○○帶楊家宇到他家去拿出一大袋東西後，將東西放在
      出租車的後車箱內，我們就回頭到原來的產業道路那邊，
      我們會合後劉宏明就告訴我休旅車的鑰匙不見了，之後沒
      有幾分鐘警方的車子就在我們產業道路後方到達了，我們
      就四處逃跑了」（見93年度偵字第104號卷第19至第23 頁
      ）；「（你們這次行動由何人策劃？車輛以及槍枝何人提
      供？分工如何？）是有一個綽號阿奇或阿智的人提議，我
      準備二部賓士車，另一部是丙○○提供，槍枝是己○○、
      楊家宇、丙○○及劉宏明等人各帶一把手槍，手槍何人提
      供我不知道」（見同上偵查卷第70頁）；「（你們是要恐
      嚇取財還是要搶毒品？）如果我們扣到毒品就可以要求他
      們以錢來抵毒品，拿到毒品就可以要求錢」；「（有無確
      知是毒品？）甲○○有說」（見同上偵查卷第75、76頁）
      ；「（93年1 月18日你所述提議來花蓮賺錢之阿奇或阿智
      ，是否為林敬智？）是他沒錯」（見同上偵查卷第126 頁
      ）；「（當時持槍押人的楊家宇、己○○、劉宏明、丙○○是何人邀約？）我們一起在泡茶聊天時楊家宇、己○○
      、劉宏明、丙○○也在場，他們表示也要參與」（見同上
      偵查卷第129 頁）；「（案發後林敬智有無在場？）有的
      ，當時警方到大家即逃跑，他跑到哪裡我不清楚」（見同
      上偵查卷第136 頁）；「當時我們是在庚○○家等，另外
      二部車去押人，他們押了人後與庚○○出去，在路上碰到
      ，就與庚○○及另二部車子到產業道路，由劉宏明及己○○打甲○○，甲○○後來受不了就稱家裡有海洛因磚，我
      們就開二部車，庚○○開一部車、己○○開一部車，到他
      家拿海洛因，另外一部車子在產業道路等，劉宏明及另外
      二位被矇眼的人在產業道路等。己○○與甲○○進入屋內
      後出來將毒品放在己○○車子後車廂內，我們再一起返回
      產業道路與劉宏明會合，後來警察就來了，我們就跑了」
      （見93年度聲羈字第8號案件訊問筆錄）；「（本件當初
      何人提議？）林敬智及一個叫阿奇的說花蓮有一批貨，說
      可以來撈一筆不義之財………」；「（當時是幾臺車？）
      3台，其中1台是我租的，1台是庚○○的，1台是丙○○的
      ，租車是大家的意思，認為人多，路途又遠，所以我才找
      沈正雄去租」；「（丙○○他們是何人找他們去的？）當
      時丙○○、楊家宇、己○○、我、劉宏明，庚○○是我找
      他的，因為他是花蓮人」；「（對於竊盜部分，被害人狄
      運超、張心儀二人車牌被偷，有何意見？）對此部分之證
      據能力沒有意見，但是不是我偷的」；「（嚴刑逼供甲○○後，到甲○○住處將毒品起出，有何意見？）第二次我
      有一起去，但是共開2臺車去，共有6人即甲○○、楊家宇
      、丙○○、庚○○、我、己○○，但是我沒有下車，我是
      坐庚○○那臺，車上還有丙○○，車是庚○○開的，租車
      那台是甲○○他們坐的，當時是甲○○說要回家拿毒品給
      他們，所以我們才一起去」（見93年度重訴字第3 號卷第
      85至90頁）；「知道要取的黑貨是第一級毒品海洛因」（
      見93年度重訴字第3號卷第222頁）。
    (二)被告庚○○供稱：「我在途中有發覺他們幾個人的舉止怪
      異，可能是要做壞事。」（見92年10月17日庚○○警詢筆
      錄）、「晚上7點多，2部車先出去，即休旅車及賓士車先
      出去，我不知他們去哪裡，我用車牌號碼M2─5923號車載
      興哥去買檳榔和香煙，他叫我再往回走，車到復興一街的
      土地公廟，他問我說前面到哪裡，我告訴他，那是到木瓜
      溪的堤防，他說怎麼那麼黑，我說這是鄉下當然暗，他就
      叫我往前開，然後我們在案發地點繞了幾圈，差不多二十
      幾分鐘，他說這裡不錯」（見庚○○92年10月16日偵查筆
      錄）、「我感覺到他好像是在拖時間在等那二台車跟他聯
      絡」（見庚○○92年10月17日警詢筆錄）、「然後，他叫
      我回家。回到家門口，那二部車已在我家門口，興哥下車
      與他們說話，一下子就上我車，叫我往前開，到了土地公
      廟，他叫我往右開，到我們先前勘察那個地點」（見庚○○92年10月16日偵查筆錄）、「（警方到達之前有無與第
      3台車的人見過面？）10月14日凌晨3點多，時間往前推可
      以說是10月11日，有一個叫興哥，我當時在基隆，跑去台
      中與興哥會面那是下午的事，他說拜託我從台中載他來吉
      安，再載回台中，他說會包紅包給我」、「（你們這次從
      台中來有幾部車？）3部車，從台中過來我開第3部，從天
      祥後我就領頭開車回吉安我家」、「（ 3台車有無無線電
      ？） 3台都有，是閃車時比較方便」、「（無線電是誰配
      給你的？）「阿立」、「（昨天為何在現場出現？）我車
      上當時有興哥、阿立以及戴眼鏡的人，10月14日下午 4點
      多阿立有開我的車出去，我媽媽有問為何要開你的車出去
      ，7點多我起來吃飯，阿立他們聽我弟弟說他們5點多就回
      來了，另外一個戴眼鏡的自己坐計程車回來，他沒進來吃
      飯。興哥說要出去辦事情，另外 2臺車先出去，我和興哥
      買檳榔共買500元檳榔、500元香煙，買完後他就問直直的
      地方是哪裡，我說是木瓜溪，興哥說為何那麼暗，我們就
      繼續開了十幾分鐘，只有我和興哥一起。然後又開回去，
      當時我家門口已經有 2部車子在等，他叫我把車倒好，興
      哥和一個人講了一下話就上我的車，他指路我開，一直到
      被警方查到的地方，我要下車，興哥說不要下車要辦事，
      後來過了5、6分鐘，興哥、阿立、戴眼鏡的上我的車，阿
      立說往別墅開，途中阿立有說他被設計，且阿立用無線電
      呼叫後面的車子不要靠太近，因為前面有鴿子，警方往右
      轉後，我們就左轉到別墅去」、「（如何回到被警方查獲
      的地方？）阿立有用無線電呼叫後面的車子可以搜了，後
      來阿立又呼叫有沒有，他自己回應喔，然後就說到香館會
      合，阿立又說到剛才那裡，箱型車一直停在產業道路，我
      們才剛到警察就來了，阿立有跳下箱型車但找不到鑰匙，
      我車子停在第 2部，進退不得所以沒走」、「（警方查到
      時地上是否有2、3人倒在地上？）是警方打開第三部賓士
      車，發現有人被綁眼睛被矇」、「（第 3部車有無被警方
      查到有備用車牌？）第3 部車的後車箱有」、「（毒品放
      在哪部車？）在第3 部車內」（見92年度偵字第2471號卷
      (一)第56至59頁）、「（無線電誰給你？）阿立即丙○○給
        的」、「（你認為毒品何來？）阿立呼叫一隻小雞叫他
        進去搜」、「（進去哪裡搜？）別墅」、「（小雞是誰
        ？）就是阿霧、阿林那臺車」、「（你認為毒品是何時
        拿到的？）應該是他們到別墅時搜到的」、「（如何知
        道阿立呼叫他們進去搜？）我聽到的，因為我們在同一
        臺車上，阿立曾叫我開車，帶他到別墅勘查地形」、「
        （你認為主謀是誰？）興哥叫我帶他來花蓮，但全場均
        由阿立指揮」（見同上偵查卷第68至72頁）、「（有無
        持槍？）丙○○有拿槍」、「（白色衣服的人如何到達
        產業道路？）當天晚上七點多吃完晚飯，休旅車及另一
        部賓士車先走，興哥叫我帶他去買檳榔，在吉興路與稻
        香路招牌上好像寫包葉的。後來興哥叫我帶他回我家，
        靠近土地公廟時他問我往前是去哪裡，我說木瓜溪堤防
        ，我們繞了約20分鐘後回家時，那二部車已經在我家，
        興哥下車拿檳榔給另外二部車，然後興哥又再上我的車
        ，叫我開到土地公廟左轉，後面是賓士車，最後是休旅
        車。我們一直開到產業道路，興哥下車往後走說要處理
        事情叫我不要下車，過一下穿白色衣服的人就被打。是
        阿立及另外二人打的，白色衣服的人說不要再打了，我
        說，我說！阿立就追問東西放哪裡，你老婆知不知道，
        後來他們就往休旅車走去，當時興哥不知道去哪裡。後
        來興哥、阿立以及瘦高的人上我的車，連我共四人，阿
        立坐我的右後方，興哥坐我旁邊，瘦瘦戴眼鏡的坐我後
        面，由阿立及瘦瘦的人帶路往別墅。休旅車沒有跟來，
        只有賓士車跟很遠，阿立用無線電呼叫後面不要跟太近
        ，我們繞了二圈要往市區走，阿立用無線電告訴那部賓
        士車沒狀況，可以進去搜順便看看有無錢，現在我想不
        起來他們使用的術語，不過當時我有問阿立，阿立說那
        是錢的意思」（見同上偵查卷第125至129頁）。
    (三)一審共同被告林敬智供稱：「（92年10月14日你有無與戊○○等人至花蓮地區？目的為何？）有，他說去解決債務
      問題，有一位叫阿弟委託他去的，約有6、7人一起去，我
      們共開三輛車去。」、（你是否事先知情甲○○家中有毒
      品？如何獲知此訊息？）剛到花蓮不知道，到花蓮之後聽
      戊○○說才知道與毒品有關係，他說有一筆錢被甲○○黑
      吃黑要去解決，後來才說甲○○在販毒要把毒品拿來抵債
      ，我不知道甲○○毒品來源。」、「（你共有哪些人一起
      去花蓮？）我本人以及戊○○、庚○○、丙○○、楊家宇
      、己○○、劉宏明」（見93年度偵字第 913號卷第22至24
      頁）、「（你是否負責找己○○、丙○○、楊家宇來花蓮
      ？）是戊○○說花蓮有一個門路可以賺錢，他說『你去找
      阿立仔來』，之後我就找丙○○來車行，當時還有戊○○
      跟很多人在場，說有債務糾紛，有錢可以賺，己○○、楊
      家宇不是我找的，他們自己來的（93年度重訴字第 7號卷
      (二)第57、58頁、卷(二)第 443頁）。」、「當初聽說要來花
      蓮處理債務糾紛，有沒有說要如何處理？）………綽號阿
      弟的人跟戊○○說，對方有一批毒品，若債務處理不好，
      就拿那些毒品來抵債………」（見93年度重訴字第 7號卷
      (二)第32頁）。被告丙○○供稱：「（你有無綽號？）同輩
      叫三粒仔，長輩叫我粒仔。」、「（你說的興哥是誰？）
      戊○○，他的外號很多，外號還有三柏、貓醜。」、「（
      在10月14日下午 6點以前，劉宏明的行蹤為何？）我不知
      道，14號下午5、6點出門時，劉宏明有一起出去，他的綽
      號叫阿水」（見93年度重訴字第 1號卷(二)第185至第187頁
      ）。共同被告劉宏明供稱：「（綽號？）阿水。」、「（
      92年10月14日是否有到花蓮？）有。」、「（有多少人來
      ？）有三部車來，我是跟開車的叫丙○○，車子是他們家
      的，開車的是我。」、「（有無帶槍來？）戊○○有拿一
      個手提袋，有3、4把槍，在花蓮才分給我們，地點我不熟
      ，是在戶外，當時天已黑。」、「（你有無持槍？）有分
      到一支。」、「（有多少人拿槍？）有3、4人。」、「（
      到達時是否有按電鈴？）門沒有關，我們就進去了。」、
      「（你有無進去帶人出來？）有。」、「（帶何人出來？
      ）我帶一個高高瘦瘦的人出來，就帶他去上車子，後來他
      們又帶二個人出來。」、「（是否有一個人被帶回去？）
      戊○○說還要再回去一趟，叫我們在那邊等，我們顧二個
      人，當時只有我和丙○○」（見93年度偵緝字第83號卷第
      3 頁起）、「（第一次到甲○○家你有無開槍？）有，開
      了一槍」（見93年度重訴字第號卷(二)第 352頁）。共同被
      告楊家宇供稱：「（去甲○○家前，有無看到槍枝？）有
      ，戊○○有拿紙袋給我，裡面有槍彈，我有拿一支槍」（
      見93年度重訴字第 7號卷(二)第59頁）。」、「（92年10月
      14日有在花蓮？）有，興哥找我來處理債務，興哥在花蓮
      有攜帶3、4支槍械，在小賴家中分給我們，私下分給我們
      ，我也分到一支。」、「（車上遭竊車牌你偷的？）沒有
      ，應該是己○○或阿水所為，是後來我有發現車牌是用雙
      面膠黏住被拔起的聲音」（見93年度偵緝字第73號卷第22
      至25頁）。」、「（92年10月14日是否有來花蓮？）有，
      搭5Q－4182號自小客車，與戊○○、庚○○、己○○、丙○○、林敬智、劉宏明等人。」、「（92年10月14日晚上
      20時許你是否強押趙啟全、丁○○、甲○○等三人上車？
      當時是否持槍？負責任務？）當時我有持槍在該處後門負
      責防止三人向外逃，我沒有侵入押人。」、「（你押人時
      所持槍枝何人提供？）92年10月14日晚上19時戊○○拿一
      個紙袋給我，內有一支手槍，提供地點在花蓮小賴家，我
      沒有開槍」（見同上偵查卷第48頁起）」、「（在花蓮有
      人開槍？）應該是有，我在後面有聽到乒一聲，是在別墅
      那」（見同上偵查卷第59頁）；被告己○○供稱：「（你
      開賓士車到甲○○家是第幾趟？）是第一趟，我不知道甲○○家的路，是跟著前面的休旅車開的，我印象中當時庚○○的賓士車並沒有一起去，我的賓士車上有我、楊家宇
      及阿弟或阿奇其中一人。」、「（第一趟去甲○○家你有
      無下車？）沒有，其他兩人都有下車。」、「（這一趟你
      有無帶槍下去？）我沒有，其他人有無帶槍我不知道，我
      有聽到類似的槍聲，是一聲很大聲，槍聲後我看到人就被
      帶出來，幾個人我不確定，有一個人被帶到我開的賓士車
      ，體型類似甲○○。」、「（你後來有回產業道路，有幾
      部車？）3 部，1部休旅車，2部賓士車。」、「（被抓上
      車的人有無下車？）有1、2個有下車。」、「（現場有無
      看到有人被打？）有聽到爭吵的聲音，大家都聽的到，現
      場很安靜」（見93年度重訴字第一號卷(二)第194頁起）。
    (四)證人甲○○證稱：「92年10月14日當天下午丁○○與趙啟
      全到我住處泡茶聊天有一段時間，突然有一聲槍聲，這時
      有人分別持槍衝到我家裡並喝令我們趴下，有一個人用槍
      柄敲我的後腦，我趴下後有反抗，結果被人用槍柄敲我的
      額頭，接著有人用膠帶矇住我的眼睛，將我們三人押到外
      面的車上，後來就被押到不知名的地方，到了那邊以後，
      我被人押到外面去，接著就被人毆打，我被打到受不了，
      就叫對方不要再打我了，丁○○就叫我把東西給他們，我
      就告訴對方說，東西放在我明義7街242號的家裡，對方就
      沒有再繼續毆打我了，接著對方就押我上車，然後車子開
      動到那裡去我因眼睛被矇住也不知道去哪裡，一直到被警
      方查獲為止」（見92年度偵字第2471號(二)卷第43、44頁）
      、「我們在半路有被拖下來打，但眼睛被矇不知道在何處
      ，當初不知道他們打我的目的，後來他們有問那一包東西
      在哪裡」（見92年度偵字第2471號(二)卷第56、57頁）、「
      當天我穿米黃色衣服，阿立當時有毆打我，並說我裝瘋子
      （台語）就打我了」（92年度聲羈字第67號）、「在家被
      押時，我就被打，額頭流很多血，第二次回家因眼睛被矇
      住，所以不知道有無進去我家，整個過程有聽到他們叫我
      趴下，及他們講對講機的聲音」（見93年度重訴字第1 號
      93年7月7日審理筆錄）、「（戊○○與林敬智二人在產業
      道路上有無逼問你，毒品放在那裡？）有人逼問我沒有錯
      ，但是我眼睛被蒙住不知道是那個人問我。」、「（他們
      為什麼會將你押出去到產業道路？）我不知道。」、「（
      他們在你家裡如何打你？何人打你？）他們好幾人衝進來
      ，就叫我們趴下，我只有叫他們不要傷害我女兒，他們拿
      東西打我的頭，我沒有辦法確定幾個人進來打我，因為他
      們一進來就叫我趴下，又蒙住我的眼睛再打我，我被押去
      那裡根本不知道。」、「（當時在你家，丁○○是否也在
      你家，他是否也是被人打後，也是蒙眼被強押出去？）他
      有被蒙眼押出去，但是有沒有被打我不知道。」、「（問
      ：本案丁○○、趙啟全和你一起是否有被押出去？）我被
      蒙住眼睛沒有看到，後來在車上我有看到他們」、「（你
      帶他們去你家的時候，你被蒙住眼睛的膠帶有沒有拿下來
      ？）沒有。（你到你家後，毒品是你交給他們的，還是他
      們自己去拿的？）是他們自己去拿的，我被蒙住眼睛，幾
      個人去拿我並不知道。」（見本院前審審理筆錄第14頁起
      ）。另證人丁○○、趙啟全亦於警詢、偵查、審理中多次
      證稱：於92年10月14日在甲○○住處，遭人闖入，每人都
      有帶槍，其二人與甲○○均遭毆打，且均以膠帶捆住眼睛
      後被押上車，其等行動一直被控制住，直到警方到場等語
      明確。
    (五)被告戊○○、庚○○、己○○、丙○○及林敬智、劉宏明
      、楊家宇其中一、二人於同日下午四時許，連續在花蓮市
      ○○○街一號對面道路旁及花蓮市○○○街一巷巷口附近
      道路旁，竊取狄運超之HU－4953號、施中平JB－0217號車
      車牌各二面之犯行，亦據被告戊○○於偵查中具結證稱：
      車牌是從花蓮偷來的，是為押人所為（見93年度偵字第10
      4號卷第135頁正反面）。另參酌楊家宇於偵查中先後陳稱
      ：車牌是「阿奇」在花蓮市路旁拆的，嗣又稱車牌應該是
      己○○或劉宏明所為，另又改稱應該是「阿奇」或「阿弟
      」偷拔等語，被告楊家宇上開陳述前後雖有不同，然均可
      證明渠等推由其中一或二人負責竊取車牌後，改懸於渠等
      所使用之車輛，以避免渠等之犯行曝光。又證人狄運超、
      張心儀已於警詢中對渠等車牌失竊經過證述在卷。另參照
      證人狄運超所證：伊懸掛車牌的螺絲留在停車處的空地上
      等語，堪認行竊者係持足供兇器使用之扳手將車牌上的螺
      絲卸下行竊，故渠等攜帶兇器竊盜之犯行亦堪認定。
  六又如事實欄所載之扣案槍彈，經送內政部警政署刑事警察局
    鑑驗結果如下：「一送鑑制式手槍壹枝（含彈匣壹個，槍枝
    管制編號0000000000），認係義大利BERETTA廠2000COUGARF
    型口徑 9mm制式半自動手槍，槍管內具陸條右旋來復線，機
    械性能良好，認具殺傷力。二送鑑子彈15顆，認均係口徑9m
    m制式子彈，認均具殺傷力（試射5顆）。三送鑑彈匣壹個，
    認係半自動手槍用金屬彈匣。四送鑑子彈13顆，認均係 9mm
    制式子彈，認均具殺傷力。五送鑑克羅埃西亞HS2000制式手
    槍壹枝（槍枝管制編號0000000000），認係克羅埃西亞IMMe
    tal production facility廠製HS-2000型 9mm制式半自動手
    槍，機械性能良好，可擊發同口徑制式子彈，認具殺傷力。
    六送鑑似菲律賓廠制式九○手槍壹枝（槍枝管制編號000000
    0000），研判係捷克CZ廠75型口徑 9mm制式半自動手槍，槍
    管內具陸條右旋來復線，機械性能良好，可擊發同口徑制式
    子彈，認具殺傷力。七送鑑制式子彈貳19顆，認均係口徑 9
    mm之制式子彈，認均具殺傷力（試射 6顆），分別有內政部
    警政署刑事警察局92年12月18日刑鑑字第0920198795號及92
    年12月29日刑鑑字第0920203940號槍彈鑑定書各一份存卷可
    按（見92年度偵字第2471號(二)卷第238至253頁）。另承租來
    之5Q－4182號自用小客車上，經採集左前車窗內側指紋二枚
    ，經比對與共犯己○○之指紋相符，此有內政部警政署刑事
    警察局鑑驗書附卷可證（見警卷(二)第 298頁）。又上開車輛
    左後座採集之血紗及採自甲○○家宅大門血跡棉棒、香煙盒
    上標示處血跡與甲○○DNA－STR型別相同（見警卷(二)第 311
    頁）。再被告等人至甲○○住處所強盜之物，經送法務部調
    查局鑑定，其結果為：送驗白色塊磚28塊及白粉 5包，均含
    第一級第六項毒品海洛因成分，合計淨重 10,209.61公克，
    此亦有該局鑑定通知書在卷可證（見92年度偵字第2471號偵
    查(二)卷第 220頁）。此外，復有如事實欄所載之扣案槍彈與
    擦槍油1瓶、無線電對講機3支、手套8雙、膠帶8捲、紅色手
    電筒4支、帽子3頂、電擊棒1支、口罩1包等物，及租車契約
    書一份、大紀元小客車租賃股份有限公司車輛出租約定契約
    書一份、沈正雄為發票人所簽發之面額50萬元、3萬元、70
    萬元之本票影本3紙、現場車輛順序圖一紙、配置物品圖2紙
    、照片95幀、檢察官勘驗筆錄一份、現場草圖一份、台灣大
    哥大股份有限公司雙向通聯資料查詢表一份、明義七街 242
    號位置圖一份、檢察官勘驗甲○○頭部之甲○○照片 5幀、
    勘察採證同意書一份、陳何玉雲全民健康保險卡一枚、車號
    5055－GA號自小客車行照影本、93年日出日沒時刻表一份、
    戊○○所委託他人所書之自白書一紙等資料在卷可證。
  七被告等所辯不足採信之理由：
    (一)綜上所述，堪認係林敬智透露甲○○有毒品之訊息，並與
      被告戊○○事先邀約被告庚○○來參與作案，事中又提供
      車輛及槍械並負責帶路，被告己○○、丙○○、劉宏明、
      楊家宇均參與全部犯行甚明。上開被告等人雖均辯稱：以
      為來花蓮係為處理債務糾紛，並沒有要以暴力方式處理云
      云；然被告等人均不是花蓮人，竟然為了處理債務而願意
      開三輛車遠由台中至花蓮，且車上備有事實欄所述之槍、
      彈等違禁物品，以一般人之判斷均知此行並不單純。且依
      證人甲○○、丁○○、趙啟全所述，渠等被押上車的過程
      十分短暫，都沒有提及債務之事，更沒有討價還價的時間
      ，所以不可能是處理債務糾紛。參照被告等人對於債務糾
      紛的內容均未能明確交代，核與一般處理債務糾紛之方式
      不同。另從被告等人在甲○○家押人的過程及竊取車牌掩
      飾行蹤等情觀之，亦可見被告等事先有周詳之計畫。又參
      酌被告等人先將甲○○押至產業道路上，再逼問毒品藏置
      地點，另由一部分人在產業道路上控制丁○○、趙啟全之
      人身自由，一部分人返回甲○○住處取出毒品，其等行為
      分擔之方式，足認被告等人所為非為處理債務，而係實施
      持槍強盜財物之犯行。另參照被告戊○○於偵查中供承：
      「現場的30萬現金是趙啟全所有，之所以不拿那30萬元，
      是因為太少了，他們有毒品，所以想恐嚇多一點錢」（見
      93年度偵字第104號卷第136頁背面），亦可佐證被告等之
      目的在於謀取更大筆的金錢，故而不在乎區區的30萬元，
      衡情自難以被告等在案發時未將上揭30萬元現金搶走，即
      認定被告等並無強盜之意圖。
    (二)被告庚○○辯稱：戊○○並未告知來花蓮係做何事云云，
      雖與被告戊○○於一審行交互詰問時所稱：未告知被告庚○○來花蓮辦何事等語，及被告己○○所供：一路均未討
      論此行目的等語相符（見一審93年度重訴字第七號卷93年
      6月23日訊問筆錄）。惟被告庚○○於警詢時已供稱：「
      我在途中有發覺他們幾個人的舉止怪異，可能是要做壞事
      。」等語（92年10月17日庚○○警詢筆錄），足見被告庚○○於來花蓮途中就共犯多人此行目的係為實施犯罪，已
      有認識。而依被告庚○○於警詢及偵查中多次供述：被告
      等多人於案發當日下午4時許及7時許分別自行開車出門；
      伊並曾向其中一名戴眼鏡共犯表示其真厲害，竟能找到伊
      之住處；案發當晚係由己○○帶路等情，可徵被告庚○○
      主觀上確知同夥共犯並非對案發地點之地形全然陌生而非
      由其領路指引不可，其仍參與後續勘察地形等行動，已可
      見其就本案之犯罪內容有所預見，其餘被告所實施之犯行
      並不違反其參與之初衷。其次，觀諸被告庚○○所供：「
      晚上七點多，二部車先出去，即休旅車及賓士車先出去，
      我不知他們去哪裡，我用車牌號碼M2─5923號車載興哥去
      買檳榔和香煙，他叫我再往回走，車到復興一街的土地公
      廟，他問我說前面到哪裡，我告訴他，那是到木瓜溪的堤
      防，他說怎麼那麼黑，我說這是鄉下當然暗，他就叫我往
      前開，然後我們在案發地點繞了幾圈，差不多二十幾分鐘
      ，他說「這裡不錯」（見庚○○92年10月16日偵查筆錄）
      、「我感覺到他好像是在拖時間在等那二台車跟他聯絡」
      （見庚○○92年10月17日警詢筆錄）、「然後，他叫我回
      家。回到家門口，那二部車已在我家門口，興哥下車與他
      們說話，一下子就上我車，叫我往前開，到了土地公廟，
      他叫我往右開，到我們先前勘察那個地點。」（見庚○○
      92年10月16日偵查筆錄），被告庚○○上述於夜間陪同被
      告戊○○前往鄉下僻靜處勘察適當地點之舉措，亦足以顯
      示其參與犯罪之意思。另本案到被告庚○○住處之人共有
      包括綽號興哥、阿立、阿水、阿其、阿霧、阿林等多人，
      庚○○旋受戊○○指示駕車在前領路，引導其他被告所駕
      休旅車與賓士車前往產業道路後，身著較淺上衣之甲○○
      隨即遭丙○○持槍夥同另二人共同毆打，旋被押往休旅車
      方向，其後戊○○、丙○○等即搭乘庚○○所駕之賓士車
      在前領路前往甲○○住處，途中丙○○並不斷用無線電對
      講機指示跟在後方之共犯所駕另一部賓士車，並提醒該車
      注意警方巡邏車動向，俟到達甲○○住處附近後，庚○○
      旋依指示，駕車繞行該屋四處查看，再由丙○○以無線電
      對講機指揮另一部賓士車上同夥進入屋內搜括東西與金錢
      ，庚○○並於丙○○透過無線電對講機確認搜刮結果後，
      再度駕車於與同夥會合後，共同返回產業道路等情，業據
      被告庚○○於偵查中及一審審理時供明在卷；核與被告戊○○於93年度重訴字第三號案件檢察官偵查中供述情節相
      符，可知被告庚○○參與犯罪程度甚深。另依被告庚○○
      所供：「我沒看到哪幾位參與綁3位被害人，我看到他們3
      位時，他們的眼睛已被矇或綁了。」、「白色衣服那位只
      被打了幾下」、「是阿立說要到別墅的，戴眼鏡那位知道
      別墅的位置。」、「據我所知，他們帶了二把槍，我會知
      道是因阿立告訴另外一個人，他打白色衣服那人時，告訴
      他，你不說，我等一下把你開掉。」、「拿槍的人是阿立
      ，我看到他拿一把逼問他。」、「我不清楚阿立拿的那把
      槍是否是被查獲那把，我對槍不認識。」、「是丙○○及
      其他二人出手打人。丙○○有拿槍、但沒開槍，只有用手
      、腳打。那時興哥他有下去看，當時車上只有我一人。」
      、「阿立用無線電叫後面的人不要跟太近，我們繞了二圈
      要往市區走，阿立用無線電告訴那部賓士車沒狀況可以進
      去搜，順便看看有無錢（當時他們用術語），現在我想不
      起來哪個術語，不過當時我有問阿立，阿立說那是錢的意
      思。」、「槍不是我的。阿水（劉宏明）或阿林（己○○
      ）身上凸凸的。」、「那 3個人都有被打，我只看到白色
      衣服那位。」、「他們在車外打。」被綁著有 3人，我只
      看到穿白色服那位被打。」、「我只能盡量指認出被害人
      ，除了那位我印象比較深。我只看到阿立（丙○○）出手
      打人。」、「阿立呼叫一隻小雞，叫他進去搜；進去別墅
      裡搜。小雞就是阿霧（楊家宇）、阿林（己○○）那台車
      。」、「我聽到阿立呼叫他們去搜，因我們在同一台車上
      ，阿立曾叫我開車，帶他到別墅勘察地形。」、（見庚○○92年10月15日、92年10月16日、92年10月17日、92年10
      月22日偵查筆錄）、「我在產業道路上的時候，有看到一
      支長長的東西，但不知道是什麼。」（見原審33年度重訴
      字第一號卷93年 3月12日訊問筆錄）、「我當時在產業道
      路上有看到一個人被踢一腳」、「（你如何看到？）當時
      我是第一部車內，我有從後視鏡往後看，而且也有轉頭往
      後看。」（見原審93年度重訴字第一號卷93年 7月21日審
      判筆錄第79頁）、「（你說阿立他有告訴你去別墅押人，
      是何時告訴你的？）在產業道路上，上車的時候，要回別
      墅時。」（見原審93年度重訴字第一號卷93年 7月21日審
      判筆錄第83頁），被告庚○○對其餘共犯間實施妨害自由
      、持有槍彈結夥強盜之行為顯然均有認識。辯護人雖以被
      告庚○○於警方臨檢時，並未隨同其他共犯逃逸，反而留
      在原地接受盤查之事實，辯稱：被告庚○○並未參與本案
      ，否則怎會留在原地接受警方盤查而不與其他共犯一齊逃
      離現場云云。但查：被告庚○○於偵查中已經明白供稱：
      「………我們才剛到警察就來了，阿立有跳下去開廂型車
      ，但找不到鑰匙，我車子停在第二部進退不得，所以沒走
      。」等語（見庚○○92年10月15日偵查筆錄，附於台灣花
      蓮地方法院檢察署92年度偵字第2471號偵查卷第58頁第 1
      至第 6行），已堪見被告非無隨同其他共犯逃逸之意。參
      照被告等所使用之5055－GA號休旅車係登記被告丙○○之
      母陳何阿雲名義，另5Q－4182號賓士車則是登記為被告庚○○女友吳麗娟名義，依一般通常人之經驗，均知警方極
      易循線查知渠等二人之身分，故渠等在匆忙間作出留置現
      場接受盤查之選擇，亦顯然不違反一般經驗法則。衡情尚
      難以被告庚○○、丙○○未與其他共犯一起逃離現場之事
      實，作為渠等二人有利之認定。
    (三)被告丙○○、己○○雖辯稱事後反悔不願意參與云云，然
      衡諸被告楊家宇稱：「己○○跟『阿奇』說他想要走，『
      阿奇』說你們可以走，且槍枝有還給『阿奇』，可以先把
      丁○○、趙啟全放掉放掉，但找不到車鑰匙」等語。但衡
      諸一般常情，共犯間彼此係以犯罪行為參與之程度來顯示
      對團體之效忠，並藉此互相牽制，以確保消息不易走漏，
      尤以重大犯罪為最。而綜觀本案犯罪過程，全案被告以週
      全之配備，使用 3輛汽車遠從台中來到花蓮實施犯罪，參
      與者於整個犯罪過程中均有一定之任務分配，在在顯示所
      有被告於行前已經有周詳之計劃，若謂有人臨時想要退出
      ，且獲得其他共犯之同意，顯然已經違反常情。另參照被
      告楊家宇稱：己○○對「阿奇」表示要先離開，惟被告己○○卻於法院審理中稱：係對「阿弟」表示想先走，兩者
      所述已有不同；且實際上並非另有所謂「阿奇」、「阿弟
      」其人存在，更已如前述，被告己○○上揭辯稱顯非實在
      。另被告丙○○雖辯稱：伊已離開庚○○家，在花蓮車站
      等候其餘人之消息，看是否一起回台中，嗣因被告劉宏明
      打電話告知車子鑰匙不見，才回到產業道路云云；然被告
      丙○○確實參與本件犯行，業經被告戊○○、庚○○、甲○○證述甚詳，已如前述。況被告丙○○所使用之5055－
      GA號休旅車尚在花蓮，其果有反悔離去之意，應不致留下
      自己之汽車供其他人繼續犯罪使用，自己反而另行搭車返
      回台中。被告丙○○之辯護人雖舉0000000000號行動電話
      之通聯紀錄（見93年度偵字第字第104號卷第134頁）及花
      蓮市地圖，欲證明被告丙○○確先行離去至花蓮火車站，
      惟共同被告楊家宇並不能肯定其確使用過該行動電話，及
      與何人通話，而被告等人於上開通聯紀錄所示時間有人至
      花蓮市區竊取狄運超、施中平之車牌又已如前述，上開事
      證亦難作為有利之證明。
    (四)被告丙○○另辯稱：於警員到場後，伊仍提示證件供查核
      ，且在現場待了一個小時云云。惟證人即花蓮縣警察局吉
      安分局南華派出所（下稱南華派出所）主管楊瑞庭於原審
      具結證稱：「我在現場第一眼看到丙○○時，他正在找鑰
      匙，有想要離開的樣子，因為第一部車子無法發動。被告
      丙○○拿證件給我查看時，確認他沒有問題；後來丙○○
      、庚○○二人一直要過來我這邊，且有攻擊的樣子，鍾明
      智就喝令他們不可再靠近我，否則就要開槍；我們在盤查
      最後一輛車上的甲○○等三人身分後，就發現他不見了，
      因為我們盤查第三部車時，現場無法一一掌控，且前後三
      部車的距離很長，我沒有辦法去注意到他們，丙○○才跑
      掉。」；「支援警力約是我到場後20分鐘到，第一批支援
      警力到場時，丙○○就已離開了。」等語（見93年度重訴
      字第七號卷(二)第299至302頁）。另證人即南華派出所警員
      鍾明智亦在原審具結證稱：「我從77年起擔任警員職務，
      到場看到丙○○第一眼時，認為丙○○有想要離開的樣子
      ，他站在第一部車後，因為我當時有請他們出示證件，但
      是丙○○沒有馬上過來出示證件，後來他們拿完證件給我
      時，他們二人往楊瑞庭那裡靠近，因為我之前沒有對他們
      搜身，以為他們身上有武器，會攻擊所長，所以我才拔槍
      。後來拔槍後他們就沒有再繼續靠近，且我有查看他們的
      證件並沒有問題，沒有再制伏他們，後來接著盤查第三部
      車子，發現有人被押。從我到場至發現甲○○等三人，時
      間約20分鐘。」等語（見93年度重訴字第七號卷(二)第 291
      至 294頁）。堪見被告丙○○係因無法逃逸，才暫時留在
      現場，嗣後再藉機逃逸甚明。被告丙○○上開辯解亦不足
      採信。
  八綜上所述，被告戊○○、庚○○、丙○○、己○○所辯均不
    足採，渠等與已經判決確定之共犯林敬智、劉宏明、楊家宇
    共同實施上揭犯罪之事實，至堪認定。
  九核被告戊○○、庚○○、丙○○、己○○所為，均係犯刑法
    第328條第1項之犯強盜罪而有第321條第1項第1款、第3款、
    第 4款之情形，應依刑法第330條第1項之加重強盜罪論處，
    且另犯槍砲彈藥刀械管制條例第7條第4項之未經許可持有手
    槍罪、同條例第12條第 4項之未經許可持有子彈罪、刑法第
    302條之以其他非法方法剝奪人之行動自由罪、刑法第321條
    第1項第3款之攜帶兇器竊盜罪。被告戊○○另犯毒品危害防
    制條例第11條第 1項之持有第一級毒品罪（持有大量毒品，
    並非必然出於販賣之意思，例如以黑吃黑之心態，欲持以對
    毒品所有人恐嚇取財等等）。公訴人雖認被告戊○○、丙○○、己○○等人所為竊盜部分犯行係涉犯刑法第321條第1項
    第4款之結夥3人竊盜罪嫌，惟刑法第321條第1項第4款結夥3
    人以上竊盜罪，應以在場共同實施或在場參與分擔實施犯罪
    之人為限，不包括同謀共同正犯在內，而依本案卷內事證，
    僅能證明為本案共犯中有1至2人參與竊取車牌，已如上述，
    自不能成立結夥 3人以上竊盜罪名。又被竊車牌原本均正常
    緊密地懸掛在被害人之車輛上，堪認被告等係以足供為兇器
    使用之扳手予以拆解，公訴人認上開竊盜犯行係犯刑法第32
    1條第1項第 4款之罪，起訴法條尚有未洽，應予變更。另公
    訴人認被告戊○○與已經判決確定之共同被告林敬智涉犯毒
    品危害防制條例第四條第一項之運輸第一級毒品罪，本院認
    定該渠等二人僅係犯毒品危害防制條例第11條第 1項之持有
    第一級毒品罪，而非運輸毒品罪（理由詳容後述），因運輸
    毒品當然含有持有行為在內，此部分行為既經起訴，本院一
    併予以審究，並變更起訴法條。又毒品危害防制條例業於92
    年6月6日修正，於同年7月9日公布，並自93年1月9日起生效
    ，該次修正其中關於持有第一級毒品部分，其相關條次、構
    成要件、刑度雖均未變更，然該條例部分既經修正，且該條
    例全部條文均經重新公布，即有形式上之修正，比較修正前
    後之規定，新舊法於被告並無不同，依刑法第二條第一項前
    段規定，應適用裁判時即修正後之法律。被告戊○○、庚○○、丙○○、己○○與已經判決確定之共犯林敬智、劉宏明
    、楊家宇間，就上述加重強盜罪、未經許可持有手槍罪、未
    經許可持有子彈罪、以其他非法方法剝奪人之行動自由罪、
    加重竊盜罪等等犯行有犯意聯絡及行為分擔，均為共同正犯
    。被告戊○○與林敬智就渠等所犯毒品危害防制條例第11條
    第 1項之持有第一級毒品罪犯行有犯意聯絡及行為分擔，亦
    為共同正犯。又被告等人連續二次竊取車牌，時間緊接，所
    犯罪名相同，顯係出於概括之犯意為之，為連續犯，爰依刑
    法第56條之規定以一罪論。又被告上揭未經許可持有手槍、
    未經許可持有子彈罪，係一行為觸犯數罪名，為想像競合犯
    ，應從一重之槍砲彈藥刀械管制條例第7條第4項之未經許可
    持有手槍罪處斷。被告等以一行為剝奪丁○○、甲○○、趙
    啟全三人之行動自由，係一行為觸犯三個剝奪人之行動自由
    罪，應依刑法第55條前段之規定，從一重處斷（被告等於剝
    奪丁○○、甲○○、趙啟全自由後，僅以甲○○一人為強盜
    對象，已經丁○○、甲○○於本院審判期日供證在卷，故被
    告等犯強盜罪部分，並無一行為觸犯數罪名之問題，附此敘
    明）。再被告等人所犯上開刑法第330條第1項之加重強盜既
    遂罪、槍砲彈藥刀械管制條例第7條第4項之未經許可持有手
    槍罪、刑法第 302條之以其他非法方法剝奪人之行動自由罪
    、第321條第1項第3款之竊盜罪（被告戊○○、林敬智另犯
    毒品危害防制條例第11條第 1項之持有第一級毒品罪）間，
    有方法結果之牽連關係，應依刑法第55條後段之規定，從一
    較重之加重強盜罪處斷。至被告庚○○所犯加重竊盜罪雖未
    經起訴，惟與上開已起訴部分既有裁判上一罪關係，本院自
    應一併審究。原判決對此部分被告論罪科刑，固非無見；惟
    漏未論究被告庚○○之加重竊盜犯行，及被告戊○○、林敬
    智之持有第一級毒品犯行，又未就被告等所犯加重竊盜部分
    變更起訴法條，均有所未洽。被告戊○○、庚○○、丙○○
    、己○○上訴意旨否認犯罪，檢察官上訴意旨指摘原判決未
    對被告等人論以運輸毒品罪，雖均不足取（詳如後述），惟
    原判決既有可議，本院仍應予以撤銷改判。爰審酌被告戊○○、庚○○、丙○○、己○○均屬年值青壯，不思以正途賺
    取生活所需，竟共謀結夥持槍押人強盜他人之物，其行徑大
    膽，嚴重影響社會秩序，所生危害甚鉅，並參照各被告實施
    犯行之程度輕重有別等一切情狀，各量處如主文所示之刑，
    以示懲儆。扣案具有殺傷力之義大利BERETTA廠製9mm制式手
    槍壹支（槍枝管制編號：0000000000號，含彈匣一個）、克
    羅埃西亞HS2000型9mm制式手槍壹支（槍枝管制編號：00000
    00000號）、捷克CG廠75型9mm制式手槍壹支（槍枝管制編號
    ：0000000000號）、9mm制式子彈共46顆（有1顆於實施強盜
    行為時已擊發，另因試射而擊發11顆）、彈匣3 個，均屬違
    禁物，應依刑法第38條第1項第1款宣告沒收。另被告戊○○
    、林敬智持有之第一級毒品海洛因磚28塊及5 小包（共計淨
    重10,209. 61公克，純度百分之74.9，純質淨重 7,647公克
    ），為查獲之毒品，應依修正後毒品危害制條例第18條第 1
    項前段之規定沒收銷燬之。又按共同正犯因相互間利用他人
    之行為，以遂行其犯意之實現，本於責任共同之原則，有關
    沒收部分，對於共犯間供犯罪所用之物，均應為沒收之諭知
    。又扣案擦槍油1瓶、無線電對講機共3支、手套8雙、膠帶4
    捲、紅色手電筒4支、帽子3頂、電擊棒1支、口罩1包，參酌
    全案犯罪情節，均屬被告等人所有供犯罪所用或供預備犯罪
    之物，應依刑法第38條第1項第2款、第3 款之規定宣告沒收
    。至於因鑑定而試射用罄之9mm制式子彈共計11 顆、強盜案
    中已擊發之子彈1 顆，因已失子彈性質，非屬違禁物，無庸
    宣告沒收。而被告等人竊取車牌所用之扳手一把雖屬被告等
    人供犯罪所用之物，然並無證據證明為被告等人所有，且因
    並未扣案，不能證明尚屬存在之物，故亦不為沒收諭知，均
    併予敘明。
  十公訴意旨另指：被告戊○○、庚○○、丙○○、己○○與共
    犯林敬智、劉宏明、楊家宇等 7人，於取得上開第一級毒品
    海洛因一批後，將之裝載於5Q－4182號號賓士廠牌自用小客
    車後行李箱內，自甲○○位於吉安鄉○○村○○○街242號住
    處，載運至吉安鄉干城村85之27號產業道路前僻靜處，另涉
    犯毒品危害防制條例第4條第1項之運輸第一級毒品罪嫌云云
    。惟查：
    (一)雖被告戊○○等人客觀上已將毒品海洛因由甲○○住處載
      送至產業道路上，但除被告戊○○及林敬智坦承知道渠等
      所強取之物品是第一級毒品海洛因（見93年度重訴字第 3
      號卷第222頁、93年度重訴字第7號卷(二)第32頁）外，其餘
      被告丙○○、己○○、庚○○均堅決否認知悉所取得之物
      為第一級毒品海洛因。且從證人甲○○上述證詞觀之，被
      告等人在產業道路上質問甲○○時，所為之用語為「東西
      在何處」，而未提及毒品二字。而被告己○○進入甲○○
      住處強取毒品時，該批毒品既係盛放在大型手提袋內，亦
      難據此即推認被告己○○知道其所強取之物品為何，是被
      告丙○○、己○○、庚○○辯稱渠等不知所強盜之財物係
      毒品海洛因一節，尚非全無可信。本諸罪疑唯輕之審判原
      則，自應為有利於被告庚○○、丙○○、己○○之認定。
    (二)依卷內事證尚不足以認定被告丙○○、己○○、庚○○知
      道渠等所強盜之財物係第一級毒品海洛因，已如前述，自
      不能認渠等有運輸毒品之犯意。原審認公訴人指訴被告丙○○、己○○、庚○○犯運輸毒品罪部分尚屬不能證明，
      惟因公訴人認為被告丙○○、己○○、庚○○此部分犯行
      與前開有罪部分有裁判上一罪之牽連犯關係，故不另為無
      罪之諭知，於法即無違誤，檢察官上訴意旨仍執前詞指摘
      渠等係觸犯運輸毒品罪，即不足取。至被告戊○○及林敬
      智雖知悉所強盜之財物為海洛因，但渠等主觀上既係基於
      強盜之犯意而強取之，渠等將其強盜所得之毒品攜離現場
      ，自屬渠等實施強盜犯罪之當然結果，衡情尚難認渠等於
      強盜犯意之外，另具有運輸毒品海洛因之犯意，故被告戊○○因強盜犯罪而取得毒品之行為，應論以持有第一級毒
      品罪，已如前述，檢察官上訴意旨仍執前詞指摘被告戊○○另犯運輸毒品罪，亦不足取，均附此敘明。
參、被告丙○○經合法傳喚，無正當之理由不到庭，爰不待其陳
    述，逕行判決。
據上論斷，應依刑事訴訟法第371條、第369條第1項前段、第364
條、第299條第1項前段、第300條，槍砲彈藥刀械管制條例第7條
第4項、第12條第4項，修正後毒品危害防制條例第5條第1項、第
11條第1項、第18條第1項前段，刑法第2條第1項前段、第11條、
第28條、第56條、第330條第1項、第302條第1項、第321條第1項
第3款、第55條、第47條、第37條第1項、第38條第1項第1款、第
2款、第3款，罰金罰鍰提高標準條例第一條前段，判決如主文。
本案經檢察官乙○○到庭執行職務。
中    華    民    國    95    年    3     月    31    日
                        審判長法  官  何方興
                              法  官  林德盛
                              法  官  王紋瑩
以上正本證明與原本無異。
如不服本判決，應於判決送達後十日內向本院提出上訴狀。其未
述理由者，並應於提出上訴狀後十日內向本院補提理由狀 (須
附繕本)。
                              書記官  鄧瑞雲
中    華    民    國    95    年    3     月    31    日
附錄本判決論罪之法律條文：
槍砲彈藥刀械管制條例第7條第4項:
未經許可，持有、寄藏或意圖販賣而陳列第1項所列槍砲、彈藥
者，處5年以上有期徒刑，併科新台幣1千萬元以下罰金。
槍砲彈藥刀械管制條例第12條第4項:
未經許可，持有、寄藏或意圖販賣而陳列子彈者，處5年以下有
期徒刑，併科新台幣300萬元以下罰金。
毒品危害防制條例第5條第1項:
意圖販賣而持有第一級毒品者，處無期徒刑或10年以上有期徒刑
，得併科新臺幣7百萬元以下罰金。
毒品危害防制條例第11條第1項:
持有第一級毒品者，處13年以下有期徒刑、拘役或新臺幣5萬元
以下罰金。
毒品危害防制條例第18條第1項前段:
查獲之第一、二級毒品及專供製造或施用第一、二級毒品之器具
，不問屬於犯人與否，均沒收銷燬之；查獲之第三、四級毒品及
製造或施用毒品之器具，無正當理由而擅自持有者，均沒入銷燬
之。
中華民國刑法第330條第1項:
犯強盜罪而有第321條第1項各款情形之一者，處7年以上有期徒
刑。
中華民國刑法第302條第1項:
私行拘禁或以其他非法方法，剝奪人之行動自由者，處5年以下
有期徒刑、拘役或300元以下罰金。
中華民國刑法第321條第1項第3款:
犯竊盜罪而有左列情形之一者，處6月以上、5年以下有期徒刑：
三  攜帶兇器而犯之者。


司法院資訊處製作；財團法人民間司法改革基金會備份。
